【裁判字號】    94,交易,36
【裁判日期】    950124
【裁判案由】    過失傷害
【裁判全文】
臺灣臺南地方法院刑事判決              94年度交易字第36號
公  訴  人  臺灣臺南地方法院檢察署檢察官
被      告  丙○○
            甲○○
                      之9
上列被告因過失傷害案件，經檢察官提起公訴（94年度偵字第
2956號），本院判決如下：
    主  文
丙○○無罪。
甲○○公訴不受理。
    理  由
壹、本件公訴意旨略以：丙○○於民國94年1月10日下午3時55分
    許，駕駛牌照號碼CQ─5185號自用小客車搭載甲○○，沿臺
    南市○○○○街，由東向西行駛，途經該路129號前，應注
    意停車時須依車輛順行方向緊靠道路右側，且停車向外開啟
    車門時，應注意行人、車輛，並能注意，竟疏於注意，丙○○未依車輛順行方向而將車由東向西逆向停放在上開129 號
    前，適有乙○○駕駛牌照號碼LZP─575號機車，沿建平十七
    街，由西向東駛來，遭甲○○打開車輛右後座門撞及乙○○
    駕駛之機車，致乙○○人車倒地，受有右肩、胸部挫傷、右
    手肘擦傷、外傷性右肩關節旋轉肌腱斷裂之傷害，經乙○○
    訴由臺南市警察局第四分局報請臺灣臺南地方法院檢察署檢
    察官偵查起訴，認丙○○、甲○○均涉犯刑法第284條第1項
    之過失傷害罪。
貳、被告丙○○無罪部分
一、按犯罪事實應依證據認定之，無證據不得認定犯罪事實，刑
    事訴訟法第154條第2項定有明文。又認定不利於被告之事實
    ，須依積極證據，茍積極證據不足為不利於被告事實之認定
    時，即應為有利於被告之認定，更不必有何有利之證據，最
    高法院30年上字第816號著有判例可資參照。次按不能證明
    被告犯罪者，應諭知無罪之判決，刑事訴訟法第301條第1項
    定有明文。
二、公訴人認被告丙○○涉犯刑法第284條第1項之過失傷害罪，
    無非以告訴人乙○○之指訴、另一被告甲○○（嗣因與告訴
    人乙○○成立民事和解，由乙○○於94年6月7日本院行準備
    程序時，當庭撤回告訴）之自白及乙○○受傷之診斷證明書
    等，資為其論罪之依據。
三、訊據被告丙○○對其有於上開時、地逆向停車及因甲○○打
    開車門撞及乙○○駕駛之機車，致乙○○人車倒地，受有右
    肩、胸部挫傷、右手肘擦傷、外傷性右肩關節旋轉肌腱斷裂
    之傷害之事實供承不諱，並稱其是因為順向車道沒有車位，
    所以才逆向停車等語。經查：
(1)、被告丙○○駕駛CQ─5185號自用小客車由東向西逆向停在臺
    南市○○○○街由西向東之車道上時，已緊靠路邊，並占了
    該車道一半，此為告訴人乙○○及被告丙○○所不爭之事實
    ，並經本院受命法官於94年11月25日會同雙方到現場勘查在
    案，有勘驗筆錄、現場圖及現場照片4張附卷可稽。
(2)、本件車禍發生前，甲○○係坐在CQ─5185號自用小客車之右
    後座，因甲○○未注意前後有無來車即打開右後座車門要下
    車，以致右後座車門撞及乙○○駕駛之機車，致乙○○人車
    倒地，受有右肩、胸部挫傷、右手肘擦傷、外傷性右肩關節
    旋轉肌腱斷裂之傷害，業據甲○○於警詢及本院94年6月7日
    準備程序時供述在卷，核與告訴人乙○○於警詢時所指訴之
    情節相符，亦與被告丙○○上開所言相符，並有乙○○受傷
    之診斷證明書2紙、警方事後蒐證之照片7張、道路交通事故
    現場圖、道路交通事故調查報告表（一）、（二）各1紙附
    卷可稽，此一車禍發生事實應可認定。
(3)、又被告丙○○駕駛CQ─5185號自用小客車由東向西臨時逆向
    停在臺南建平十七街129號前由西向東之車道上，係因甲○○欲到該處附近找朋友，因此丙○○之另一朋友託被告丙○○載甲○○到該處，丙○○希望甲○○從內側（即左後車門
    靠近建物騎樓處）下車比較方便，因正常情形應從騎樓側下
    車，其不知甲○○為何從外側（即右後車門處）下車，業據
    被告丙○○於94年11月25日現場勘查時供述在卷，核與甲○○於檢察官94年3月10日偵查時所稱：「我當時人在睡覺，
    黃某逆向停車，我打開車門」及其於警詢時所稱：「當天，
    車在事故地點停車時，因為我在右後座打開右後座車門下車
    ，車門撞上沿建平十七街由西向東行駛之由乙○○駕駛之LZ
    P─575號重機車，發生交通事故」等語相符，並與告訴人乙○○於檢察官94年3月10日偵查時所稱：「94年1月10日下午
    3 點55分，我駕駛LZP─575號機車，沿建平十七街由東向西
    行駛到120號（按係129號之誤載），丙○○開車逆向停車，
    徐某突然打開車門致我撞上」等語相符。是被告丙○○當時
    顯然是受朋友之託，駕駛CQ─5185號自用小客車載甲○○到
    臺南建平十七街129號前，臨時停車，要方便讓甲○○下車
    ，詎因甲○○當時剛在車上睡醒，未注意看前後有無來車，
    復不從左後座之車門方便且安全下車，竟貿然打開右後座之
    車門下車，才撞及乙○○駕駛之機車，致乙○○人車倒地，
    受有前揭傷害，亦可認定。
(4)、又在告訴人乙○○駕駛LZP─575號機車由西向東尚未到達建
    平十七街129號前，被告丙○○就已經在建平十七街129號前
    由東向西逆向臨時停車，並呈停止狀態，已據告訴人乙○○
    於94年11月25日現場勘查時陳述在卷，告訴人乙○○復於本
    院95年1月10日審理時復再一次指陳「我行經肇事地點時，
    被告的車子早已停好，是靜止狀態的」等語。足見被告丙○○原先即臨時停車在建平十七街129號前，並非告訴人乙○○駕駛機車前來時，其亦駕駛CQ─5185號自用小客車同時到
    來突然逆向停車，並於該時乙○○才被CQ─5185號自用小客
    車之右後門撞及倒地而受傷的。
(5)、查黃實線設於路側者，用以禁止停車；紅實線設於路側者，
    用以禁止臨時停車，道路交通標誌標線號誌設置規則第149
    條第1項第1款第4目、第五目分別定有明文。又臨時停車時
    ，應依車輛順行方向緊靠道路右側，道路交通安全規則第
    111條第2項前段定有明文。查被告丙○○所逆向停車處，有
    黃實線設於路側，乃係禁止停車（即人下車並長時間停車）
    但不禁止臨時停車。又被告丙○○逆向停車時已緊靠路側，
    已如前述。按「刑法上之過失，其過失行為與結果間，在客
    觀上有相當因果關係始得成立。所謂相當因果關係，係指依
    經驗法則，綜合行為當時所存在之一切事實，為客觀之事後
    審查，認為在一般情形下，有此環境、有此行為之同一條件
    ，均可發生同一之結果者，則該條件即為發生結果之相當條
    件，行為與結果即有相當因果關係。反之，若為在一般情形
    下，有此同一條件存在，而依客觀之審查，認為不必皆發生
    此結果者，則該條件與結果並不相當，不過為偶然之事時而
    已，其行為與結果即無相當因果關係。」，最高法院76年臺
    上字第192號著有判例可參。查本件車禍係甲○○貿然打開
    CQ─5185號自用小客車右後座之車門（靠近乙○○沿建平十
    七街由西向東行駛之道路部分），才碰撞乙○○駕駛之機車
    ，導致乙○○人、車倒地受傷，此種情形如被告丙○○順向
    靠右停車（即由西向東停車），如有人貿然打開CQ─5185號
    自用小客車左後座之車門（靠近乙○○沿建平十七街由西向
    東行駛之道路部分），亦會碰撞乙○○駕駛之機車，而導致
    相同之結果，是在日間自然光線、視距良好〔見上開道路交
    通事故調查報告表（一）所載〕且乙○○在遠處即已知道有
    一車輛停在其前面之路面之右邊之情形下，只有貿然打開車
    輛靠近乙○○沿建平十七街由西向東行駛之道路部分之車門
    ，讓乙○○猝不及防，才會碰撞乙○○駕駛之機車，因而導
    致乙○○受傷之結果，與已緊靠路邊之車輛係順向或逆向無
    關，是參照上開最高法院判例可知與告訴人乙○○受傷有相
    當因果關係者，係甲○○貿然打開車輛右後座門之行為所致
    ，而非被告丙○○之逆向臨時停車行為所致。故被告丙○○
    臨時停車不依順行之方向停車之行為，應僅是違反道路交通
    管理處罰條例第55條第4款之規定而應受行政罰，尚未觸犯
    刑罰之規定，應可認定。
四、綜上所述，尚難認為被告丙○○之行為有過失以及告訴人乙○○受傷係其行為所造成，被告之行為不構成刑法第284條
    第1項前段之過失傷害罪之要件。此外，復查無其他積極證
    據足以證明被告丙○○有過失傷害罪之犯行，依首揭刑事訴
    訟法之規定，自應諭知無罪之判決。
貳、被告甲○○公訴不受理部分
一、按告訴乃論之罪，告訴人於第一審辯論終結前得撤回其告訴
    ，又告訴經撤回者，應諭知不受理之判決，並得不經言詞辯
    論為之，刑事訴訟法第238條第1項、第303條第3款、第307
    條分別定有明文。
二、查本件告訴人乙○○告訴被告甲○○過失傷害案件，檢察官
    認被告係觸犯刑法第284條第1項前段之罪，依同法第287條
    前段之規定，須告訴乃論。茲據告訴人乙○○已於本院94年
    6月7日行準備程序時與被告甲○○成立民事和解，並撤回對
    被告甲○○過失傷害之告訴，依照上開說明，此一部分爰不
    經言詞辯論，逕為諭知不受理之判決。
參、據上論斷，應依刑事訴訟法第301條第1項、第303條第3款、
    第307條，判決如主文。
本案經檢察官丁○○到庭執行職務
中    華    民    國    95    年    1     月    24    日
               刑事第七庭審判長法  官  林英志
                               法  官  彭喜有
                               法  官  林勝利
以上正本證明與原本無異。
如不服本判決，應於判決送達後10日內，向本院提出上訴狀。
                               書記官  陳金堂
中    華    民    國    95    年    1     月    24    日
附錄本案論罪科刑法條全文：
中華民國刑法第284條
因過失傷害人者，處6月以下有期徒刑、拘役或500元以下罰金；
致重傷者，處1年以下有期徒刑、拘役或500元以下罰金。
從事業務之人，因業務上之過失傷害人者，處1年以下有期徒刑
、拘役或1000元以下罰金，致重傷者，處3年以下有期徒刑、拘
役或2000元以下罰金。


司法院資訊處製作；財團法人民間司法改革基金會備份。
